【裁判字號】    97,財管,118
【裁判日期】    971216
【裁判案由】    選任遺產管理人
【裁判全文】
臺灣臺南地方法院民事裁定             97年度財管字第118號
聲  請  人  甲○○
上列聲請人聲請指定丁○、乙○、丙○○之遺產管理人事件，本
院裁定如下：
    主      文
聲請駁回。
聲請程序費用新臺幣壹仟元由聲請人負擔。
    理      由
一、聲請意旨略以：緣聲請人與丁○（年籍不詳）、乙○（年籍
    不詳）及丙○○（年籍不詳）同為台南縣歸仁鄉○○段第10
    90地號所有權人，雖丁○、乙○及丙○○於土地謄本上所載
    之住所為臺南縣仁德鄉新田村91號，惟經聲請人向臺南縣仁
    德鄉戶政事務所查詢，經該所以97年8月21日南縣仁戶字第0
    970001802號函回文：「‧‧‧二丙○○等三人日據時代相
    關資料，請逕向臺南市東區戶政事務查詢」等語，聲請人再
    向臺南市東區戶政事務所查詢，則經該所以97年8月27日南
    市東戶三字第09700054080號函回文：「‧‧‧二本屬轄內
    並無丙○○三人設籍『臺南廳仁德北里新店庄九十一番地』
    日據時期戶籍資料。」等語，故聲請人亦無從得知丁○、乙
    ○、丙○○之繼承人為何人。今聲請人欲辦理共有物分割之
    處分，故本於利害關係人之身分，依民法第1178條第2項規
    定，聲請選任財政部國有財產局臺灣南區辦事處臺南分處為
    丁○、乙○、丙○○等人之遺產管理人。
二、按繼承，因被繼承人死亡而開始；繼承開始時，繼承人之有
    無不明者，由親屬會議於一個月內選定遺產管理人，並將繼
    承開始及選定遺產管理人之事由，向法院報明；親屬會議依
    前條規定為報明後，法院應依公示催告程序，定六個月以上
    之期限，公告繼承人，命其於期限內承認繼承。無親屬會議
    或親屬會議未於前條所定期限內選定遺產管理人者，利害關
    係人或檢察官，得聲請法院選任遺產管理人，並由法院依前
    項規定為公示催告，民法第1147條、1177、1178條分別定有
    明文。
三、經查，本件聲請人主張因聲請人與被繼承人丁○、乙○、丙
    ○○同為臺南縣歸仁鄉○○段第1090地號土地之共有人，而
    丁○、乙○、丙○○，是否仍有應繼承之人不明，致聲請人
    對上開遺產無法行使權利等情，固據提出土地登記第二類謄
    本為證。惟就聲請人主張其先前已向臺南市東區戶政事務所
    查詢，經該所以97年8月27日南市東戶三字第09700054080
    號函回文：「‧‧‧二本屬轄內並無丙○○三人設籍『臺南
    廳仁德北里新店庄九十一番地』日據時期戶籍資料。」等語
    ，有該函文影附卷可參，且本院向各該戶政事務所查詢，亦
    無丁○、乙○、丙○○之除戶資料，無法確認丁○、乙○、
    丙○○是否已亡故。本件丁○、乙○、丙○○是否已死亡既
    尚不明，則本件繼承是否開始，無從得知，本院無法據以選
    定丁○、乙○、丙○○之遺產管理人，故聲請人之聲請，於
    法不合，應予駁回。至聲請人得先為丁○、乙○、丙○○辦
    理失蹤之公示催告及死亡宣告，嗣宣告死亡判決確定後，再
    重行聲請為丁○、乙○、丙○○選任遺產管理人，附此敘明
    。
四、依非訟事件法第21條第1項前段，裁定如主文。
中    華    民    國    97    年    12    月    16    日
                      家事法庭    法  官  郭貞秀
以上正本證明與原本無異
如不服本裁定應於送達後10日內向本院提出抗告狀，並繳納抗告
費新臺幣1,000元。
中    華    民    國    97    年    12    月    16    日
                                  書記官  鄭隆慶


司法院資訊處製作；財團法人民間司法改革基金會備份。
